【裁判字號】    92,台上,1956
【裁判日期】    920411
【裁判案由】    偽造文書
【裁判全文】
最高法院刑事判決                              九十二年度台上字第一九五六號
    上  訴  人  甲○○原名余.
右上訴人因偽造文書案件，不服台灣高等法院中華民國八十九年十月三十一日第二審
判決（八十九年度上訴字第三二０二號，起訴案號：台灣新竹地方法院檢察署八十八
年度偵字第四０一０號），提起上訴，本院判決如左：
    主  文
上訴駁回。
    理  由
按刑事訴訟法第三百七十七條規定：上訴於第三審法院，非以判決違背法令為理由不
得為之，是提起第三審上訴，應以原判決違背法令為理由，係屬法定要件，如果上訴
理由狀並未依據卷內訴訟資料具體指摘原判決不適用何種法則或如何適用不當，或所
指摘原判決違法情事，顯與法律規定得為第三審上訴理由之違法情形不相適合時，均
應認其上訴為違背法律上之程式，予以駁回。本件原判決撤銷第一審之不當判決，改
判仍論處上訴人甲○○（原名余振鑑）行使偽造私文書，足以生損害於他人，處有期
徒刑一年，已詳敘所憑之證據及認定之理由，從形式上觀察，原判決並無違背法令之
情形。上訴人之上訴意旨略稱：(一)證人余振豐極可能事前同意以其名義參加互助會，
嗣因上訴人投資不動產失利而無法繼續繳納互助會款並挨告，致余振豐存有戒心，於
偵查中否認有同意上訴人以其名義參加互助會，顯係畏罪卸責之詞，而余振豐於審理
中已改稱事前同意上訴人以其名義參加互助會，自應為有利於上訴人之認定。(二)行使
私文書罪及詐欺罪之罪質不同，無法認係連續犯等語。惟查：原判決於理由欄就證人
余振豐於偵查中所為不利於上訴人之供述及嗣於審理中翻供附和上訴人之供述，已說
明證據取捨之理由，核與卷內資料相符，並無違誤，上訴意旨(一)就原審採證認事之適
法職權行使，再為事實上之爭執，自非適法之第三審上訴理由。依原判決理由欄之說
明，本件上訴人所犯三次詐欺取財犯行，時間緊接，所犯之構成要件相同，顯係基於
概括犯意為之，依連續犯論以一罪並加重其刑，並與所犯行使偽造私文書罪有方法結
果之牽連關係，從一重之行使偽造私文書罪處斷；於法並無不合，原判決並未認定上
訴人所犯行使偽造私文書罪為連續犯，上訴意旨(二)顯係誤會，亦非適法之上訴理由。
綜上，應認上訴人關於原判決行使偽造私文書罪部分之上訴為違背法律上之程式，予
以駁回。復按裁判上一罪案件之重罪部分得提起第三審上訴，其輕罪部分雖不得上訴
，依審判不可分原則，第三審法院亦應併予審判，但以重罪部分之上訴合法為前提，
如該上訴為不合法，第三審法院既應從程序上駁回，對於輕罪部分自無從適用審判上
不可分原則；本件上訴人牽連犯刑法第三百三十九條第一項之詐欺取財罪，屬刑事訴
訟法第三百七十六條第四款之案件，不得上訴於第三審法院，應認此部分之上訴亦不
合法，併予駁回。
據上論結，應依刑事訴訟法第三百九十五條前段，判決如主文。
中      華      民      國    九十二    年      四      月     十一     日
                              最高法院刑事第一庭
                                  審判長法官  施  文  仁
                                        法官  林  永  茂
                                        法官  蕭  仰  歸
                                        法官  花  滿  堂
                                        法官  陳  世  淙
      右正本證明與原本無異
                                              書  記  官
中      華      民      國    九十二    年      四      月     十八     日


司法院資訊處製作；財團法人民間司法改革基金會備份。
